臺灣高等法院刑事判決
109年度上訴字第3703號
上  訴  人  臺灣士林地方檢察署檢察官
上  訴  人    
即  被  告  柯燁庭



選任辯護人  葉恕宏律師
上列上訴人因被告偽造有價證券案件，不服臺灣士林地方法院一
０八年度訴字第二九九號，中華民國一０九年八月廿六日第一審判
決（起訴案號：臺灣士林地方檢察署一０八年度偵緝字第三０七號
），提起上訴，本院判決如下：
    主  文
上訴駁回。
柯燁庭緩刑肆年。
　　事實及理由
一、經本院審理結果，除認本件被告柯燁庭之偽造有價證券係受
    告訴人蔡政宏及在場張渭庸之教唆所為，事實及理由為如下
    更正及補充外，餘原判決認事用法尚無不當，並引用原判決
    書所載之事實及證據、理由（如附件）。
二、原判決事實欄一、第五行更正為：……蔡政宏與張渭庸為保其
    得以順利取償，並知柯燁庭之父親柯鵬圖財力雄厚，乃共同
    教唆柯燁庭於其簽發之本票發票人欄同時簽署「柯鵬圖」為
    共同發票人，方同意過票，柯燁庭明知未得其父柯鵬圖之同
    意或授權，基於偽造有價證券之犯意，在蔡政宏列印二紙相
    同號碼CH00000000號之空白本票(原判決誤繕支票)上，接續
    填載發票日一０七年五月七日，金額分別為三千萬元及二百
    萬元，並於發票人欄偽造「柯鵬圖」之署名共同發票後，交
    予蔡政宏、張渭庸而行使。……　　
三、上訴意旨：
　㈠檢察官上訴意旨略以：被告利用告訴人對朋友之信賴，多次
    編造理由借款，迄未全部清償，被告於原審並辯稱是係告訴
    人教唆、脅迫，抹黑告訴人，使告訴人除受金錢損失外，並
    聲譽蒙塵，原審量處一年七月，顯然過輕，乃依告訴人請求
    撤銷原判決，更為適法之判決云云。
　㈡被告上訴意旨略以：本件係因被告原交付予告訴人其母親所
    簽發之支票即將到期，未能籌得款項清償，恐影響其母親信
    用，於告訴人辦公室內迫於壓力下，一時思慮不周而誤觸法
    網，亦未造成告訴人實際損害，被告坦承不諱，並已深切反
    省，現勤於工作，冀早日清償，請予緩刑之機會等語。 　
四、經查，有關本案偽造共同發票之系爭三千萬元及二百萬元本
    票，告訴人先於告訴狀載：係因被告積欠金額已達六千萬以
    上，相約於告訴人公司討論清償方案，因被告已無資力清償
    ，伊乃主動提出所簽發本票可由其父共同簽發以為擔保，約
    一小時後，被告持其與其父共同發票三千萬元及二百萬元之
    本票各一紙交付（他卷第五頁）。偵查中陳稱：其騰富公司
    是從事汽車買賣，因被告之前租購超跑不知不覺越欠越多，
    也有私下借錢，張渭庸是股東，因此事而跟他交待，其方在
    場。本件被告先簽本票，並提其父會幫忙處理，在場股東張
    渭庸即稱既然你父親會幫忙處理，就請他在上面簽名負責，
    被告出去一小時後回來，就有其父親的簽名在上面，三千萬
    是被告欠公司的，另外是欠我個人的，二百萬元是當場借的
    （同上卷第二一九～二二一頁訊問筆錄）；後提出於原審意
    見狀載：為免被告拖延還款，初步估算金額且簽立三千萬元
    本票後，發現尚有不足，故另由被告簽立二百萬元本票（訴
    卷第六九頁）；至原審則證稱：案發當日被告係為借錢到其
    辦公室，之前已借五千萬元左右，當天借三百萬元稱要過票
    ，有借他三百萬元匯到其帳戶，當場簽三千萬元、二百萬元
    本票二張及飯店股權轉讓協議書及切結書，本票是被告離開
    公司拿去給他父親簽名再回來。當日只借三百萬元，是因被
    告之前借的錢都沒還，才開高於借款金額的本票，是第一次
    開本票。張渭庸當日是偶然在場，不是我公司股東，本票及
    被告之借貸與張渭庸無關，當天現場只有我、張渭庸、被告
    與其友人阿晨四人在場，無他人。本案二張本票是我提議簽
    的，也是我要求被告父親在本票上簽名，在聲請本票裁定前
    ，未曾與被告父親聯繫過直接聲請。當日借錢約妥借期一個
    月，約在一０七年六月中要還款，會提早於五月十日提示本
    票，是因不相信被告，但因有被告父親簽名才接受本票（訴
    卷第二四六～二六０頁審判筆錄）等語。是就本案被告簽發之
    系爭三千萬元及二百萬元本票，究係⑴因雙方討論清償方案
    簽發保證? 亦或借款簽發？⑵其中三百萬元本票，係補不足
    之保證？過票？或係擔保當日另外新借款？⑶如係借款，當
    日是借二百萬元或三百萬元？⑷是被告主動提出或是告訴人
    主動要求？⑸張渭庸是否為告訴人公司股東？係相約到場處
    理債務或偶然在場？前後指訴不一，均有可議。
五、再查，在場證人薛聖晨結證稱：當天在場除其與告訴人、被
    告外，還有三、四個男生，其中一個綽號「螺絲」（即張渭
    庸）說他上臺北就是要處理這條錢，因被告說他爸會拿貸款
    的錢來還，「螺絲」就說那你本票上就簽你父親的名字，如
    果之後沒還，我可以找你父親，看你父親是要還錢還是要你
    去關，被告說不要，外面二個人就進來說如果不簽就不能離
    開，「螺絲」也有這樣說，後來告訴人和「螺絲」都保證說
    不會拿本票去提示，被告才答應簽。本票是告訴人從電腦列
    印出來，被告在我們面前簽的。被告中途沒有離開該辦公室
    ，之後我與他一起離開（偵緝卷第三一九～三二三頁訊問筆
    錄，訴卷第二六二～二六八頁審判筆錄）。核與被告所辯係
    告訴人要其簽其父親為共同發票保證，且係當面在告訴人眼
    前簽署，並無中途離開簽好折回等情一致。況稽之系爭二 
    紙本票，發票人欄「柯燁庭」與「柯鵬圖」之筆跡，一見即
    知係出自同一人書寫，而以告訴人自述與被告已有多年借貸
    往來，甚至有高達四～六千萬元之金錢往來，並找來討債集
    團之張渭庸催討與被告間之借款及要求書立本票，自不至於
    未注意及二發票人之筆跡相同。又告訴人自承係因未親見被
    告父親簽發本票，故另要求被告書立為其父親簽之切結書，
    且系爭本票是約定於一０七年六月間還款，然未曾向被告父
    親為照會或請求付款，即於同年五月十日（發票日為五月七
    日）逕行向法院取得本票裁定，益足認證人薛聖晨所證，告
    訴人等係為逼被告父親出面代償，或聽任被告遭偽造有價證
    券之刑責關押之手段。參以在場證人即張渭庸之員工蔡明宏
    證稱：張渭庸係受告訴人請託北上處理告訴人與被告間之債
    務問題一節相符。另警員彭韋翰亦結證：本案是中打破獲，
    在張渭庸(台中速邑國際車業公司負責人，因買賣超跑債務
    糾紛，組團暴力討債)之集團案例中查到被告的本票，請台
    中市刑大協助清查被害人，方對被告製作筆錄，被告有提及
    簽發本票時之氣氛有讓他受到脅迫的感覺（偵緝卷第一六三
    ～一六五頁訊問筆錄）等情，大致相符。則被告於系爭本票
    簽署其父「柯鵬圖」為共同發票人，顯係應告訴人及張渭庸
    之要求，並係於告訴人與張渭庸面前為之，可堪認定。
六、本案雖事證尚不足認被告係遭强脅失其自由意思決定，而偽
    造簽發其父為共同發票人，然如前述，其係受告訴人與同夥
    張渭庸之教唆簽發，已堪認定。原判決先認告訴人是否確知
    被告未得其父同意或授權簽署，猶非無疑；又認被告縱係應
    告訴人要求簽發，亦難率認告訴人與被告就本案偽造有價證
    券有犯意聯絡或行為分擔(原判決第四頁第十五～二十行），
    前後論述不一，顯未盡調查且理由不備，應予補充更正。本
    案既係告訴人與張渭庸以教唆被告偽造有價證券，誆稱僅供
    將來債權之擔保，未屆期即向法院聲請本票裁定以獲被告父
    親之代為清償或被告將罹重刑之討債手段，玩弄司法，自非
    可取。則檢察官尚依告訴人之請求上訴，請求對被告從重量
    刑，乃無理由，告訴人及張渭庸涉教唆偽造有價證券犯行，
    宜由檢察官另行偵辦，附此敘明。而被告既明知未獲同意或
    授權，輕率為之雖亦無足採，惟念其為護母親票信，於到期
    日下午二、三時許，為急於請求告訴人已提示之母親支票於
    三點半前由告訴人將票款先行匯入過票（即原票債實未清償
    ）受告訴人等教唆而為，請求予緩刑機會一節，亦經告訴人
    嗣具狀同意予緩刑機會。　　
七、經核，原審量刑審酌及沒收宣告，均無不當，援引之。另被
    告前未曾受刑之宣告（九十一年間徒刑五月緩刑五年，緩刑
    期滿未經撤銷，刑之宣告失其效力），此有本院被告前案紀
    錄表一件在卷可按，如前述，本案被告為急於維護母親票信
    ，輕忽為之，既是告訴人有意教唆且債權仍存，被害之父親
    亦已獲否認本票債權存在之判決，均未實際受損害，被告經
    此偵審程序，應已知所警惕，信無再犯之虞，併予緩刑四年
    ，以啓自新。　　　
八、據上論斷，應依刑事訴訟法第三百六十八條、第三百六十四
    條、第三百七十三條，刑法第七十四條第一項第一款，判決
    如主文。
本案經檢察官林秀敏到庭執行職務。
中　　華　　民　　國　　110 　年　　1 　　月　　7 　　日
                  刑事第四庭審判長法　官  陳筱珮
                                  法　官  羅郁婷
                                  法　官  陳玉雲
以上正本證明與原本無異。
如不服本判決，應於收受送達後20日內向本院提出上訴書狀，其
未敘述上訴之理由者並得於提起上訴後20日內向本院補提理由書
（均須按他造當事人之人數附繕本）「切勿逕送上級法院」。
                                  書記官  蔡麗春
中　　華　　民　　國　　110 　年　　1 　　月　　7 　　日

附錄：本案論罪科刑法條全文
中華民國刑法第201條
意圖供行使之用，而偽造、變造公債票、公司股票或其他有價證
券者，處3年以上10年以下有期徒刑，得併科9萬元以下罰金。
行使偽造、變造之公債票、公司股票或其他有價證券，或意圖供
行使之用而收集或交付於人者，處1年以上7年以下有期徒刑，得
併科9萬元以下罰金。